臺灣雲林地方法院刑事判決　　　　　　　 95年度訴字第881號
公　訴　人　臺灣雲林地方法院檢察署檢察官
被　　　告　丙○○
　　　　　　　　　　（另案在臺灣雲林第二監獄執行中）
指定辯護人　林金陽律師
上列被告因違反毒品危害防制條例案件，經檢察官提起公訴（95
年度偵字第3711、4241號），本院判決如下：
    主  文
丙○○無罪。
    理  由
一、公訴意旨略以：被告丙○○基於營利意圖，自民國（下同）
    94年初某日起至95年4 月間某日止，由甲○○以電話與被告
    持用之手機聯絡後，在被告位於雲林縣水林鄉○○村○○路
    91號住處，或在被告位在雲林縣北港鎮之租屋處，或約在路
    邊某處等，以安非他命每錢約新臺幣（下同）1 萬元之價格
    ，連續販賣安非他命給甲○○及乙○○多次。被告並於上揭
    期間內，在水林鄉某處菜園，連續無償轉讓安非他命給乙○○2 次。被告又自94年初某日起至95年4 月間某日止，由甲○○以電話與被告持用之手機聯絡後，或在被告位於水林鄉
    ○○村○○路91號住處，或在被告位在北港鎮之租屋處，或
    約在路邊某處，以每次2,000 至5,000 元不等之代價，由被
    告連續販賣海洛因3 、4 次給甲○○。同一期間內，甲○○
    向被告購買安非他命時，經甲○○開口向被告要海洛因，被
    告亦曾連續無償轉讓海洛因給甲○○多次。嗣警偵辦甲○○
    及乙○○之毒品案件時，始循線查獲上情，並於95年7 月22
    日，在虎尾鎮穎川里頂湳40之26號C15 室被告租屋處，當場
    查扣第一級毒品海洛因9 包（13.7公克）、第二級毒品安非
    他命12包（5. 2公克）、封口機1 台、葡萄糖1 包、夾鏈袋
    6 個、斜削吸管2 支、玻璃球2 個、吸食器1 組、行動電話
    3 支、SIM 卡4 片等物。因認被告犯有毒品危害防制條例第
    4 條第1 、2 項、第8 條第1 、2 項之罪嫌。
二、公訴意旨認被告涉有上揭犯行，係提出下列證據為憑：
  (一)被告於警詢筆錄、檢察官訊問筆錄中之供述。
  (二)證人甲○○於警詢筆錄、檢察官訊問筆錄中之證述，及警詢
    之指認照片。
  (三)證人乙○○於警詢筆錄中之證述。
  (四)證人朱雪文於警詢筆錄中之證述。
  (五)證人蕭睿廉於警詢筆錄中之證述。
  (六)法務部調查局95年8 月17日調科壹字第160003168 號鑑定通
    知書。
  (七)憲兵司令部刑事鑑識中心95年11月29日（95）安鑑字第0202
    6 號鑑驗通知書。
  (八)搜索現場照片21張。
  (九)扣案海洛因9 包、安非他命12包、封口機1 台、葡萄糖1 包
    、夾鏈袋6 個、斜削吸管2 支、玻璃球2 個、吸食器1 組、
    行動電話3 支、SIM 卡4 片。
三、關於證據能力方面：
  (一)有關證人甲○○之警詢筆錄及指認照片、證人乙○○之警詢
    筆錄部分，被告主張為傳聞證據，應無證據能力，檢察官表
    示不予引用，本院即無審酌必要。
  (二)辯護人主張引用證人乙○○於檢察官訊問筆錄中之證述為證
    據，公訴人表示無意見，本院認為證人乙○○於檢察官訊問
    中之陳述，係經檢察官依法諭知具結在案，而偵查中檢察官
    向被告以外之人所取得之陳述，原則上均能遵守法律規定，
    不致違法取供，其可信性極高，核其制作筆錄之客觀環境、
    條件等外部情況，無顯不可信之情況，依刑事訴訟法第159
    條之1 第2 項之規定，本院認得為證據。
  (三)其餘本院據以判斷之證據，均經當事人同意作為證據，而本
    院認為依刑事訴訟法第159 條之1 、第159 條之4 、第159
    條之5 之規定，均得為證據。
四、被告答辯略以：否認檢察官起訴之犯罪事實，另其曾與乙○○一同出資購買安非他命施用，並非轉讓等語。
五、按犯罪事實應依證據認定之，無證據不得認定犯罪事實；又
    不能證明被告犯罪者，應諭知無罪之判決，刑事訴訟法第15
    4 條第2 項、第301 條第1 項前段分別定有明文。次按刑事
    訴訟法上所謂認定犯罪事實之證據，係指足以認定被告確有
    犯罪行為之積極證據而言，如未能發現相當證據，或證據不
    足以證明，自不能以推測或擬制之方法，以為裁判基礎；苟
    積極證據不足為不利於被告事實之認定時，即應為有利於被
    告之認定，更不必有何有利之證據，最高法院29年上字第31
    05號、40年台上字第86號、30年上字第816 號判例可資參照
    。又認定犯罪事實所憑之證據，雖不以直接證據為限，間接
    證據亦包括在內；然而無論直接或間接證據，其為訴訟上之
    證明，須於通常一般之人均不致有所懷疑，而得確信其為真
    實之程度者，始得據為有罪之認定，倘其證明尚未達到此一
    程度，而有合理之懷疑存在時，事實審法院復已就其心證上
    理由予以闡述，敘明其如何無從為有罪之確信，因而為無罪
    之判決，尚不得任意指為違法，亦有最高法院76年臺上字第
    4986號判例可參。
六、本院之判斷：
  (一)證人甲○○於本院審判中證述否認曾向被告購買安非他命，
    亦未向被告購買或無償取得海洛因，但曾與被告一同出資購
    買海洛因施用等語。此與其於95年11月3 日檢察官訊問筆錄
    中所稱：「……（向丙○○買過幾次，買何種毒品？）主要
    是買安非他命，海洛因是有時向他要的；總共次數記不得，
    海洛因約有3 、4 次，安非他命比較常買。……約自去年初
    開始。……以電話聯繫，打丙○○手機，因為我之前把電話
    記在手機中，所以不記得了。一開始是在水林鄉蕃薯厝，後
    來隔了幾個月後丙○○搬去北港靠近媽祖醫院附近租房，有
    時約在租屋處，有時約在路邊。……安非他命一般是1 錢1
    萬元上下波動。我通常是買半錢或一錢。（海洛因）我都是
    一次買2 千至5 千元。……」等語不符，是其證述內容何者
    可信，茲探究如下：
    1.證人甲○○對其於本院審判中與於檢察官訊問筆錄中證述
      不符部分，係稱：「……當初我會指認丙○○，是警察告
      訴我供出毒品來源，可以因此獲得減刑，因為丙○○跟我
      吵過架，他曾經打過我，丙○○也是警察拿口卡給我，我
      才知道他的真實姓名，那時為了獲得減刑，才指認他。…
      …當初檢察官都是照警詢筆錄問的，我也不敢說沒有。…
      …當初檢察官說丙○○都承認了，所以我都照警訊筆錄說
      。……因為在警察局時，警察是把我借提出去的，一開始
      警察是跟我說如果要獲得減刑，就要指認，毒品就大概說
      一下就可以了。……因為我與他發生過口角，曾經打過我
      ，所以當初警察借提我出去，拿口卡給我指認，當時我為
      了獲得減刑，而且與他有仇，所以我就指認他，……我打
      電話向他要海洛因，他說沒有，我就跑去他那裡吵他，結
      果發生口角，他就打我……印象中就是那一次而已。……
      」等語。查證人甲○○確因於95年6 月23日警詢中供述其
      所販賣之安非他命及施用之海洛因、安非他命來源為被告
      ，被告並經警於95年7 月22日查獲，而由臺灣嘉義地方法
      院於95年9 月27日，以95年度訴字第422 號認依毒品危害
      防制條例第17條之規定減輕其刑後，判處應執行有期徒刑
      4 年6 月，並於同年10月23日確定等情，有臺灣高等法院
      被告前案紀錄表、臺灣嘉義地方法院95年度訴字第422 號
      刑事判決書查詢資料在卷可稽，顯然其所稱為獲得減刑，
      而指認被告提供毒品一情非虛。再證人甲○○所述曾遭被
      告毆打之情節，核與被告前於95年7 月22日警詢筆錄中供
      述：「……甲○○知道我有在施用毒品，曾經向我乞討要
      毒品，我常拒絕他，他會罵我。我亦曾經打過他……」等
      語相合，故證人甲○○所稱因與被告之嫌隙而指認被告販
      毒一情，亦有所據。
    2.證人甲○○於本院審判中，經詰問其向被告購買毒品之情
      節中，其就購買毒品之地點，前於檢察官訊問中另述及警
      詢中未提及之「水林鄉蕃薯厝及媽祖醫院附近的租屋處」
      部分，固經檢察官認其所稱於檢察官訊問中係依警詢筆錄
      回答云云，為推諉之詞，應有可議等情。但證人於檢察官
      訊問中縱非依循警詢筆錄而答，然其前後證述內容不一，
      反可令人疑虞其證述情節是否確為屬實，有無因他故而誣
      陷被告之可能！如以證人甲○○上揭確獲減輕其刑之判決
      而觀，益難排除此一可能。又如以檢察官訊問筆錄中所載
      之提問：「為何警詢時稱最後一次是95年1 月起開始向丙○○買毒品」、「警詢時陳述最後一次是95年4 月份在北
      港丙○○租屋處以6 千元買海洛因」等語，則證人甲○○
      辯稱依循警詢而答，似有可據。
    3.臺灣嘉義地方法院95年度訴字第422 號刑事判決認定之事
      實係：「甲○○基於販賣第二級毒品安非他命以營利之概
      括犯意，自93年11月間起至95年4 月1 日止，連續自上游
      丙○○等處販入安非他命後，分別於：93年11月起至94
      年9 月間某日止……94年9 月13日晚上11時許……95
      年1 月14日、1 月29日、2 月24日、3 月24日……95年
      1 月間……93年至95年1 月29日間……95年1 月28日
      至同年4 月1 日間……」等期間為販賣安非他命之犯行。
      而證人甲○○復於該案中供稱：「毒品約7 天到10天或半
      個月買一次，每次買入半兩安非他命，要價約5 萬元左右
      」、「我均是向他們（指綽號阿水之程昇龍、綽號馬面之
      被告）購買海洛因毒品，另偶爾亦會向他們購買安非他命
      」等語，該判決並認定：「……案外人程昇龍嗣經警方借
      訊否認販賣毒品犯行，且當時在監服刑，未查獲任何違禁
      毒品，難認與前揭減刑規定相符。……」等情。惟被告因
      案於94年8 月20日入監執行至同年12月14日出獄，又因施
      用第一、二級毒品案件，於95年7 月23日入監服刑迄今，
      有臺灣高等法院在監在押全國紀錄表在卷可參，比對臺灣
      嘉義地方法院前揭判決認定甲○○販賣安非他命之時間，
      顯然證人甲○○有部分之販毒時間係在被告在監期間內所
      為，則證人甲○○就此部分稱被告為上游毒品提供者云云
      ，實難置信。再證人甲○○於本案檢察官訊問中係稱：「
      （向丙○○）主要是買安非他命，海洛因是有時向他要的
      ；總共次數記不得，海洛因約有3 、4 次，安非他命比較
      常買。……（安非他命）看我買多少，丙○○給我多少，
      因為行情價不一定，安非他命一般是1 錢1 萬元上下波動
      ，我通常是買半錢或1 錢……」等語，核與其於該案上揭
      所述情節比較，究竟每次買入安非他命之數量多少，或主
      要買入之毒品究為安非他命或海洛因，均見歧異。另證人
      甲○○該案係於95年5 月30日為警查獲在先，嗣於同年6
      月23日警詢筆錄中方供出被告販毒情節，時隔近月，揆以
      上述，證人甲○○於偵查中證述被告販毒之情，頗有可議
      。
    4.是以，證人甲○○於檢察官訊問筆錄中指證被告販賣或轉
      讓毒品部分，動機可議，且證述內容歧異，部分復與被告
      在監事實不符，顯難採信，應以其於本院審判中證述情節
      較為可採。
  (二)證人乙○○於檢察官訊問及於本院審判中亦否認曾向被告購
    買或無償取得安非他命，其於本院審判中證稱：伊與被告自
    小認識，被告住其隔壁村莊，伊所施用之安非他命，係向一
    名住元長鄉之綽號「黑仔」之人，或住北港鎮年約40至50歲
    之綽號「馬面」之人所買，並非向被告購買；另證稱曾與被
    告各出資1,000 元，由被告前往購買安非他命後，再一同施
    用等語。而被告則供稱：「我們一人出1,000 沒錯，我去買
    的才對，本來我認為買的人才有事，所以說他去買的，買回
    來到他家的菜園一起施用。買一次而已的樣子。」等語，足
    見被告並未販賣或轉讓安非他命給證人乙○○之犯行。至於
    被告於警詢筆錄、檢察官訊問筆錄及本院審判中曾自白其在
    水林鄉○○路證人乙○○家中之菜園內，有2 次提供2,000
    元由證人乙○○前去購買安非他命後，再共同施用云云。惟
    就時間部分，被告於警詢中係稱93年6 至7 月間，於檢察官
    訊問中係稱94年初，於本院審判中則稱於94年初至95年4 月
    間云云，均核與證人乙○○證述係共同出資購買安非他命施
    用之情節不符。又被告嗣復否認自白為真，稱係：「……本
    來我認為買的人才有事，所以說他去買的，買回來到他家的
    菜園一起施用……」等語，如以毒品涉案者相互推諉所見多
    在之情形觀之，被告辯係誤解下之自白，並非全無可信。故
    被告前之自白難認與事實相符，且有因推諉而為不實自白疑
    虞，復無其他證據可佐其該自白為真，自不得採為認定被告
    有轉讓安非他命行為之不利證據。
  (三)公訴意旨所列舉之證人朱雪文、蕭睿廉於警詢筆錄中之證述
    、法務部調查局鑑定通知書、憲兵司令部刑事鑑識中心鑑驗
    通知書、搜索現場照片21張及扣案海洛因9 包、安非他命12
    包、封口機1 台、葡萄糖1 包、夾鏈袋6 個、斜削吸管2 支
    、玻璃球2 個、吸食器1 組、行動電話3 支、SIM 卡4 片等
    物，均僅能證明扣案物品均為被告所有之物，此亦為被告所
    坦承。又扣案物品中並有葡萄糖、斜削吸管、玻璃球、吸食
    器等常見於施用毒品者所用之物，而其餘物品復未見與公訴
    意旨所指之販賣或轉讓毒品犯行有何關連，且核該等物品之
    性質亦非當然與販賣或轉讓毒品行為有關。另被告確因施用
    第一、二級毒品犯行，經臺灣雲林地方法院檢察署於95年7
    月27日，以95年度毒偵字第797 號提起公訴，又於95年9 月
    14日，以95年毒偵字第1407號移送本院併案審理，業經本院
    於95年9 月29日，以95年度訴字第642 號判處應執行有期徒
    刑1 年3 月確定，有臺灣高等法院被告前案紀錄表可參。故
    此等扣案證據，或可謂被告犯有施用第一、二級毒品之犯行
    ，至於是否涉有販賣或轉讓毒品之行為，尚不能據以為斷。
七、綜上所述，並無積極證據足證被告有公訴意旨所指之販賣或
    轉讓第一、二級毒品之犯罪行為，而檢察官所舉不利於被告
    之證據，亦未達「使一般通常之人均不致有所懷疑，而得確
    信其真實」之程度，即仍有合理懷疑存在，揆諸前揭說明，
    當不能遽為不利被告之認定，自應為無罪之諭知。
八、依刑事訴訟法第301條第1項，判決如主文。
本件經檢察官朱健福到庭執行職務。
中　　華　　民　　國　　96　　年　　3 　　月　　28　　日
            刑事第六庭  審判長  法  官  吳基華
                                法  官  林俊良
                                法  官  李貞瑩
以上正本證明與原本無異。
如不服本判決，應於送達後10日內，向本院提出上訴狀。（須附
繕本）
                                書記官  蕭應欽
中　　華　　民　　國　　96　　年　　3 　　月　　28　　日
